臺灣高等法院臺南分院民事裁定
                                      109年度抗字第176號
抗  告  人  郭楊枣  
上列抗告人因與相對人楊承達、程嘉營造有限公司等間侵權行為
損害賠償聲請假扣押事件（臺灣臺南地方法院109年度司裁全字
第401號），就執行法院司法事務官駁回假扣押之聲請聲明異議
，對於中華民國109年8月31日臺灣臺南地方法院所為裁定（109
年度全事聲字第17號），提起抗告，本院裁定如下：
    主  文
抗告駁回。
抗告程序費用新臺幣壹仟元由抗告人負擔。
    理  由
一、本件抗告意旨略以：
  ㈠相對人楊承達於民國（下同）108年6月29日上午6時20分許，
    駕駛車牌號碼000-0000號自用大貨車沿臺南市白河區大竹里
    南91線產業道路約4.6公里處由東往西行駛，嗣行經另一產
    業道路路口，適抗告人騎乘車牌號碼000-0000號普通重型機
    車沿另一產業道路由北往南行駛，雙方發生碰撞事故，致抗
    告人受有左髖骨開放性骨折，下齒槽骨複雜性骨折併部分牙
    齒斷裂、顏面部撕裂傷、左小腿皮膚壞死等傷害（下稱前揭
    車禍傷害），及系爭機車損壞，而支出醫療費用、就醫交通
    費用、看護費用、修補牙齒費用、機車修理費用及受有工作
    損失、預定事後復健費、精神慰撫金等損害，合計達新臺幣
    （下同）100萬元。據此經抗告人提起過失傷害之刑事告訴
    ，經臺灣臺南地方檢察署送由臺南市車輛行車事故鑑定委員
    會（下稱臺南車鑑會）鑑定結果，認楊承達駕駛自用大貨車
    ，左方車未讓右方車先行，為肇事主因，是楊承達應對抗告
    人所受上開損害負侵權賠償責任。又楊承達自承其受僱於相
    對人程嘉營造有限公司（下稱程嘉公司），發生本件事故當
    時其係在執行職務中，足認程嘉公司依民法第188條第1項規
    定，應與楊承達負連帶賠償責任。
  ㈡本件係屬非交易型之車禍侵權紛爭，詎楊承達於兩造調解時
    稱：「我不差這個案件，我身上已經背了2、3件」云云，雖
    抗告人提出前揭相關醫療費用單據，然其僅願支付3萬元乃
    至36萬元，令抗告人無法接受；又程嘉公司於歷次調解均未
    到場，足認有逃避賠償之意圖，而隱匿、處分其財產，洵有
    假扣押之原因。縱法院就抗告人所舉上開事證，僅得薄弱心
    證，非不得命抗告人供擔保而准為假扣押，原裁定駁回抗告
    人之聲請於法尚有未合，爰請求廢棄原裁定等語。
二、按債權人就金錢請求或得易為金錢請求之請求，欲保全強制
    執行者，得聲請假扣押。假扣押，非有日後不能強制執行或
    甚難執行之虞者，不得為之，民事訴訟法第522條第1項、第
    523條第1項分別定有明文。又債權人聲請假扣押應就其請求
    及假扣押之原因予以釋明，其釋明如有不足，而債權人陳明
    願供擔保或法院認為適當者，法院得定相當之擔保，命供擔
    保後為假扣押，同法第526條第1項、第2項亦有規定。至所
    謂請求，係指債權人已在或欲在本案訴訟請求之標的、數量
    及請求之原因事實；所謂假扣押之原因，則指債務人有日後
    不能強制執行或甚難執行之虞，或應在外國為強制執行之情
    形。諸如債務人浪費財產、增加負擔，或就其財產為不利益
    之處分，將達於無資力之狀態；或債務人移住遠地、逃匿無
    蹤或隱匿財產或經債權人催告後仍斷然拒絕給付，且就債務
    人之職業、資產、信用等狀況綜合判斷，其現存之既有財產
    已瀕臨成為無資力或與債權人之債權相差懸殊或財務顯有異
    常而難以清償債務之情形而言（最高法院100年度台抗字第4
    53號裁定參照）。另所謂釋明，乃謂當事人提出能即時調查
    之證據，使法院就其主張之事實，得生薄弱之心證，信其大
    概如此而言。
三、經查：
  ㈠抗告人固就其所主張之請求原因，提出臺南市政府白河分局
    道路交通事故當事人登記聯單、道路交通事故現場圖、臺南
    市政府警察局道路交通事故初步分析研判表、事故照片、嘉
    義長庚紀念醫院診斷證明書、維欣牙醫診所診斷證明書、臺
    南車鑑會鑑定意見書、機車維修費用估價單及醫療費用收據
    等為證（見原審司裁全字卷第9至151頁），堪認抗告人已釋
    明其請求之原因。
  ㈡至就本件相對人等有無假扣押原因部分，抗告人係以楊承達
    在調解時揚言：「我不差這個案件，我身上已經背了2、3件
    ，且僅願賠付3萬元」、「相對人程嘉公司之法定代理人未
    於調解程序到場」等語，主張相對人等皆意圖躲避損害賠償
    責任，有隱匿或處分其財產之虞等情；惟查，本件縱係非交
    易型之車禍侵權紛爭，然抗告人已曾與相對人楊承達進行調
    解；又自抗告人所提出之臺南市白河區調解委員會調解不成
    立證明書，僅能證明其與楊承達間未能就前揭車禍傷害事件
    成立調解獲得賠償，然無法執為釋明楊承達即存有抗告人所
    稱之前述假扣押原因（諸如債務人就其財產為不利益之處分
    ，將達於無資力之狀態；或債務人逃匿無蹤或隱匿財產或經
    債權人催告後仍斷然拒絕給付等）情形，況抗告人亦直承楊
    承達曾表示願意賠償36萬元，抗告人為前揭車禍肇事次因等
    語，有臺南車鑑會之鑑定在卷可憑（見本院卷第16、41頁）
    ，其與有過失，非全然相對人之過失，楊承達並已二次出面
    調解，殆無逃匿之必要；抗告人雖於理由中記載「鈞院認有
    必要，可函詢臺南市白河區調解委員會即可查明雙方意見不
    一致之原因」，然姑不論此應非假扣押原因之說明，且非可
    即時調查之證據；況程嘉公司並未列於前揭調解不成立證明
    書之當事人欄中，有抗告人提出之調解不成立證明書附卷可
    據（見原審司裁全字卷第153頁）；依此，抗告人既未列其
    為相對人而聲請調解時，程嘉公司自無從得知前揭車禍事故
    而到場；又抗告人在聲請本件假扣押時，所列相對人為楊承
    達及「車牌號碼000-0000號貨車所有人」，有關「車牌號碼
    000-0000號貨車所有人」，係經執行法院司法事務官查詢系
    爭貨車車籍資料（公路監理電子閘門，見原審司裁全字卷第
    157頁）後，始知悉該車車主為程嘉公司，並據以列程嘉公
    司為本件相對人；由此可見，程嘉公司可能對其負有僱用人
    連帶賠償責任乙情並不知悉；則程嘉公司在未接獲調解通知
    前，亦未遭抗告人求償之情況下，是否已知悉其可能對抗告
    人負有賠償責任，即有疑問，難遽以抗告人之片面唯一指述
    ，即認程嘉公司有逃避賠償責任之意圖。至抗告人指陳程嘉
    公司係意圖卸責而迄今未出面調解乙情，則未據抗告人提出
    能即時調查之證據以實其說，自不能採為有利於其之認定。
    另兩造間過失比例之輕重及抗告人本案債權是否確實存在，
    則非保全程序所應審認之事項。
  ㈢此外，抗告人復未能釋明楊承達及程嘉公司有前揭說明假扣
    押之原因即其等確有浪費財產、增加負擔、就其財產為不利
    益之處分，或逃匿將其財產外移，致其在我國之財產有不足
    為強制執行之虞情形，縱降低抗告人之釋明責任，亦未能使
    本院形成相對人等具假扣押原因之薄弱心證，難謂抗告人已
    盡釋明之義務。從而，抗告人就假扣押之原因係未盡釋明之
    義務，而非「釋明不足」，縱其陳明願供擔保，亦不能補釋
    明之欠缺。是其聲請就相對人等所有之財產於100萬元之範
    圍內予以假扣押，洵非有據，不應准許。
  ㈣綜上所述，執行法院司法事務官以抗告人未釋明假扣押原因
    而駁回其假扣押聲請，核無違誤；原法院維持前揭司法事務
    官之處分，裁定駁回抗告人之聲明異議，經核於法並無不合
    。抗告意旨猶執前詞指摘原裁定為不當，聲明廢棄，為無理
    由，應予駁回。
四、據上論結，本件抗告為無理由，爰裁定如主文。
中　　華　　民　　國　 109　　年　　10　　月　　13　　日
                  民事第三庭  審判長法  官  張世展

                                    法  官  黃佩韻

                                    法  官  莊俊華
上為正本係照原本作成。
不得抗告。
中　　華　　民　　國　 109　　年　　10　　月　　13　　日

                                    書記官  劉素玲